臺灣新北地方法院民事判決
111年度訴字第1232號
原      告  李季妙  

被      告  吳餘明  
上列當事人間請求拆屋還地事件，經本院於民國111年10月27日
言詞辯論終結，判決如下：
    主      文
被告應將坐落新北市○○區○○段○00000地號土地上如附圖所示斜線
A部分之鐵皮屋（面積13.43平方公尺）拆除，並將該部分土地騰
空返還原告。
訴訟費用由被告負擔。
    事實及理由
一、原告主張：原告所有坐落於新北市○○區○○段○00000地號土地
    （下稱系爭土地），與被告所有坐落新北市○○區○○○路00巷0
    0號建物（下稱35號建物）相鄰。不料被告未得原告之同意
    ，亦無任何合法權源搭建鐵皮屋（下稱系爭鐵皮屋）而越界
    無權占用系爭土地。又依新北市三重地政事務所民國111年7
    月28日進行複丈繪製之土地複丈成果圖（下稱附圖）所示，
    被告以系爭鐵皮屋無權占用如附圖所示斜線A部分（面積：1
    3.43平方公尺）。爰依民法第767條第1項前段、中段規定提
    起本件訴訟等語。並聲明：被告應將坐落於系爭土地如附圖
    所示斜線A部分之鐵皮屋（面積13.43平方公尺）拆除，並應
    將所占用之土地騰空返還原告。
二、被告則以：系爭鐵皮屋占用的是新北市○○區○○段000地號（
    下稱181土地）而非系爭土地，被告向他人購入35號建物時
    不知有越界建築之情況，系爭土地與181土地相鄰，原告自
    應預留空間讓系爭建物有對外進出之通道等語，資為抗辯。
    並聲明：原告之訴駁回。
三、本院得心證之理由：
  ㈠原告為系爭土地之所有權人，被告則為與系爭土地相鄰之181
    土地上35號建物（建物登記為新北市○○區○○段000○號）之所
    有權人，又35號建物之鐵皮屋部分占用系爭土地如附圖所示
    斜線A部分，面積13.43平方公尺等事實，為兩造所不爭執（
    見本院卷二第22頁），並有系爭土地及35號建物登記第一類
    謄本（見重司調卷第15頁，本院卷二第17頁）、地籍圖查詢
    資料、本院勘驗筆錄及囑託新北市三重地政事務所測量並製
    有土地複丈成果圖(即附圖)、現場照片多張在卷可證（見重
    司調卷第19頁，本院卷一第59至71頁），自堪信為真實。
  ㈡按所有人對於無權占有或侵奪其所有物者，得請求返還之。
    對於妨害其所有權者，得請求除去之，民法第767條第1項前
    段、中段定有明文。查，被告所有之35號建物，如附圖所示
    斜線A部分之鐵皮屋（面積13.43平方公尺）占有原告所有之
    系爭土地，且被告復未提出得合法占用該部分土地之合法權
    源，依上開說明，原告請求被告拆除系爭土地上無權占用之
    鐵皮屋並返還土地，自屬有據。被告徒以前詞置辯，均難謂
    為有權占有系爭土地之事由，自非可採。
四、綜上所述，被告既無權占用系爭土地如附圖所示斜線A部分
    （面積13.43平方公尺），則原告自得依民法第767條第1項
    前段、中段規定，請求被告拆除無權占有部分，並應將所占
    用之土地騰空返還原告。從而，原告請求被告應將坐落於系
    爭土地如附圖所示斜線A部分之鐵皮屋（面積13.43平方公尺
    ）拆除，並應將所占用之土地騰空返還原告，為有理由，應
    予准許。
五、本件事證已臻明確，兩造其餘之主張、陳述暨攻擊防禦方法
    與證據，經本院斟酌後，認與本件判決結果已不生影響，故
    不一一加予論述，附此敘明。
六、據上論結，原告之訴為有理由，依民事訴訟法第78條，判決
    如主文。
中　　華　　民　　國　　111 　年　　11　　月　　24　 日 
                  民事第七庭  法  官  趙悅伶
以上正本係照原本作成
如對本判決上訴，須於判決送達後20日內向本院提出上訴狀，並
按他造人數附繕本。如委任律師提起上訴者，應一併繳納上訴審
裁判費。
中　　華　　民　　國　　111 　年　　11　　月　　24　 日 
  　　　　　　　　　　　　　　書記官　尤秋菊